最高法院刑事判決　　　　　　九十六年度台上字第三五六二號
上　訴　人　甲○○
選任辯護人　林辰彥律師
　　　　　　黃淑怡律師
　　　　　　張凱輝律師
上列上訴人因違反期貨交易法案件，不服台灣高等法院中華民國
九十三年七月二十九日第二審更審判決（九十三年度上更(一)字第
二八二號，起訴案號：台灣台北地方法院檢察署八十八年度偵字
第二四二０五、二四二０六、二四二０七號），提起上訴，本院
判決如下：
    主  文
上訴駁回。
    理  由
按刑事訴訟法第三百七十七條規定，上訴於第三審法院，非以判
決違背法令為理由，不得為之。是提起第三審上訴，應以原判決
違背法令為理由，係屬法定要件。如果上訴理由狀並未依據卷內
訴訟資料，具體指摘原判決不適用何種法則或如何適用不當，或
所指摘原判決違法情事，顯與法律規定得為第三審上訴理由之違
法情形，不相適合時，均應認其上訴為違背法律上之程式，予以
駁回。本件上訴人甲○○上訴意旨略稱：天力投資顧問有限公司
（下稱天力公司）進行之外匯保證金交易，其具體內容為何？是
否與期貨交易法規定之「槓桿保證金契約」要件相符？上訴人之
行為何以構成違反期貨交易法之犯行？原判決既未於事實欄加以
認定並詳實記載，且未於理由欄詳予敘明。上揭公司所為外匯保
證金交易，係以現實外匯匯兌價格進行交易，並非為期貨交易，
此亦據共同被告劉宗明等人於警訊時證實。且上訴人僅為客戶提
供有關外匯保證金交易之研究分析意見或建議，舉辦有關外匯保
證金交易之講習等。所從事者，係向國外銀行所為之交易，並非
於主管機關認可公告之國內外期貨交易所為之，亦非根據任何國
內外期貨交易所之交易規則與實務所為，應不構成期貨交易法第
一百十二條之罪。況天力公司在台業務代理人為阮龍生，上訴人
不過係應邀充當人頭負責人而已。上訴人果有投資十萬元美金之
事實，則公司會計帳目應有記載而可以調閱詳查。又上訴人素行
良好，年近七十，體弱多病，實以暫不執行為適當，原審未予詳
查，論處上訴人違反期貨交易法罪刑，且未諭知緩刑，原判決有
應於審判期日調查之證據未予調查、判決不載理由及不適用法則
或適用不當等違法等語。
惟查原判決認定上訴人有原判決事實欄所載之犯行，因而撤銷第
一審關於上訴人違反期貨交易法部分之不當科刑判決，改判仍論
處上訴人共同未經許可，擅自經營槓桿交易商之罪刑，已詳予敘
明所依憑認定之證據及理由。並說明：天力公司客戶與澳門之天
力集團公司簽訂外匯保證金交易合約後，所為外匯保證金交易不
須實際交割，一般均在當日或到期前以反方向交易軋平，而僅結
算差價。即依其合約，雖客戶得於當日要求平倉（一口保證金為
美金一千元），惟亦可留倉（履行日不確定，一口保證金為美金
二千元），得視匯率之變動而決定其平倉日，該等合約具有約定
於未來時間履行合約，結算差價之性質，為期貨交易法期貨交易
契約之槓桿保證金契約之一種，此並有財政部證券暨期貨管理委
員會八十六年十月六日台財證(五)字第五六五六０號函在卷可資
參酌。上訴人辯稱：上揭交易非屬槓桿保證金交易云云，並非可
採，又上訴人於原審法院民國九十年八月六日審理時，已供承伊
有同意擔任天力公司負責人，每月領有車馬費，且一星期有去公
司一、二次走走看看等語，參酌該公司內部遍設電腦，有照片在
卷可稽，再參酌共同被告劉宗明證稱：公司有關人員之管理直接
由為董事長之上訴人負責等語，亦足認上訴人所辯：伊僅是掛名
為負責人，不知公司經營期貨業務等語，係飾詞圖卸刑責，委無
足採。審酌被告素行，犯罪動機、目的、手段、智識程度，行為
分擔之程度，所生金融交易管理之危害及犯罪後態度等情狀，應
量處有期徒刑拾月等理由綦詳。核原判決上揭論斷及量刑（未諭
知緩刑），均無不合。又按原判決就天力公司客戶與澳門天力集
團公司所為外匯保證金交易之具體內容，以及該種交易符合期貨
交易法所指之槓桿保證金契約交易，上訴人所為構成違反期貨交
易法犯行等情，已於事實詳予認定記載，並予理由欄詳予敘明其
論斷之理由，自無不合。原審以事證明確，因而未為上訴意旨指
摘之證據調查，亦難遽指有違背證據調查必要性之違誤。上訴意
旨，徒憑己見，就原審採證認事及量刑職權之適法行使，以及原
判決已論斷說明之事項，重複為事實之爭辯，任指原判決有上訴
意旨指摘之違誤，並非適法之第三審上訴理由，其上訴違背法律
上之程式，應予駁回。
據上論結，應依刑事訴訟法第三百九十五條前段，判決如主文。
中　　華　　民　　國　九十六　年　　七　　月　　五　　日
                      最高法院刑事第八庭
                          審判長法官  陳　正　庸
                                法官  賴　忠　星
                                法官  林　開　任
                                法官  林　立　華
                                法官  趙　文　淵
      本件正本證明與原本無異
                                      書  記  官
中　　華　　民　　國　九十六　年　　七　　月   十一   日
                                                H
